【裁判字號】    91,易,988
【裁判日期】    920227
【裁判案由】    竊盜
【裁判全文】
臺灣臺南地方法院刑事判決                          九十一年度易字第九八八號
    公  訴  人  臺灣台南地方法院檢察署檢察官
    被      告  丙○○
右列被告因竊盜案件，經檢察官提起公訴（臺灣臺南地方法院檢察署九十一年度偵字
第五九六一號），及移請併案審理（臺灣高雄地方法院檢察署九十一年度偵字第三三
二一０號），本院判決如左：
    主  文
丙○○連續共同竊盜，累犯，處有期徒刑陸月，如易科罰金，以佰元折算壹日。
    事  實
一、丙○○前有一次侵占及八次竊盜前科，最近一次竊盜案件係於民國（下同）八十
    八年十一月間，經臺灣高雄地方法院判處有期徒刑十月確定，甫於九十年七月九
    日執行完畢，猶不知悔改，復基於意圖為自己不法所有之概括犯意，先於九十一
    年六月五日上午九時十分許，與年籍姓名不詳綽號「阿彬」之成年男子，共同基
    於竊取他人財物之犯意聯絡，侵入台南市○○街四０九號「鑫億汽車修護廠」之
    倉庫內，徒手竊取甲○○所有之鋁合金鋼圈二個，得手後丙○○將該二個鋁合金
    鋼圈放置於其所騎乘之腳踏車籃上，已離去該倉庫數公尺之際，為經路人告知而
    前往查看之甲○○當場逮捕，並迅即報警處理且取回上述失竊之鋁合金鋼圈二個
    ，該綽號「阿彬」者則趁隙逃逸。同年十月十八日下午三時三十分許，丙○○又
    承前概括犯意，單獨侵入高雄市三民區○○○路二號乙○○所有當時無人居住之
    房屋內，徒手拆卸並竊取三樓室內廚房之鋁門一扇（毀損部分未據告訴），得手
    後走出該房屋行至高雄市三民區○○○路與力行路口時，為目睹過程並事先報警
    之許吳素珠所阻，旋經據報趕抵現場之員警當場逮捕，並扣得丙○○所竊之鋁門
    一扇。
二、案經台南市警察局第五分局報請臺灣臺南地方法院檢察署檢察官偵查起訴，並經
    高雄市政府警察局三民第一分局移請臺灣高雄地方法院檢察署檢察官偵查後移送
    併辦。
    理  由
一、訊據被告丙○○固供承於九十一年十月十八日下午侵入被害人乙○○住處竊取鋁
    門一扇乙節，但矢口否認另於同年六月五日上午夥同綽號「阿彬」之人在大興街
    公園竊取鋁合金鋼圈之事實，辯稱：該等鋁合金鋼圈係「阿彬」所交付委請伊拿
    至湖美公園，伊並未參與竊盜行為云云。經查：
  (一)被告於右揭時地竊取被害人乙○○所有之鋁門一扇之事實，業據被告自白不諱，
    核與目擊證人許吳素珠及被害人乙○○於警訊中指述情節相符，並有贓物領據一
    紙及照片四幀附卷可稽，堪認被告前揭自白與事實相符，此部分犯行已堪認定。
  (二)被告雖否認竊取被害人甲○○之鋁合金鋼圈，然查：被告於警訊中係供承承「
    於九十一年六月五日七、八時左右，在台南市○○街四０九號和阿彬共同竊取鋁
    鋼圈．．．是一位阿彬和我竊取得鋁鋼圈，用手竊取，沒有任何其他作案工具，
    因為有人需要，所以要竊取鋼圈，沒有要變賣」（見被告第一次警訊筆錄）、「
    我與另一位綽號「阿彬」之流浪漢共謀後行竊。我們分別騎腳踏車與機車，二人
    沿街尋找下手做案目標未攜帶工具只是徒手偷竊，是阿彬侵入屋內行竊，我在外
    面把風接應幫忙搬運贓物」等語（見被告第二次警訊筆錄）。核與被害人甲○○
    於本院調查中所陳：伊找到被告後，被告並未說鋁合金鋼圈係別人所交付或別人
    叫其拿至別處等語大致相符；證人丁○○（據報前往逮捕被告之警員）於本院調
    查中所陳：在現場伊有初步盤問被告，被告答稱係一個叫「阿彬」的人叫其偷的
    ，並未說「阿彬」叫其拿鋁合金鋼圈至別處等語吻合（見本院九十二年一月廿一
    日訊問筆錄）。被告係於甫離去甲○○所開設之「鑫億汽車修護廠」倉庫後，
    經路人告知甲○○被竊上情，而由甲○○在途中（大興公園旁）逮捕乙節，亦經
    被害人甲○○迭於偵審中證述明確，並有甲○○出具之贓物領據在卷可佐。被
    告於偵審中均供稱不知「阿彬」確實姓名及住址，且該「阿彬」之人係初次認識
    ，其辯稱同意「阿彬」之要求代送鋁合金鋼圈前往湖美公園，顯然悖於常情，殊
    難採信。綜上判斷，被告於偵審中之辯解既與經驗法則相違，而其於警訊中之
    自白復與被害人及警員所述被告甫經逮捕時之陳述大致相符，參以被告係於甫離
    去鋁合金鋼圈被竊地點未久，且於持有贓物中遭被害人甲○○逮捕乙節，被告於
    上開時地夥同「阿彬」竊取鋁合金鋼圈之事證已臻明確，其此部分犯行亦堪認定
    ，應依法論科。
二、本院依被告之供述，以及被告現仍設籍於台灣台東監獄之事實（有其戶役政資料
    在卷可查），知悉被告實係居無定所之拾荒者。且其於接受本院訊問時反應較緩
    ，因而委請財團法人奇美醫院為被告實施精神鑑定後，認被告：班達測驗未達腦
    傷跡象，顯示面對陌生情境時易焦應，訊息處理較草率，衝動控制能力不好。智
    力測驗總智商七十九，屬邊緣性智能接近中下程度，一百人中勝過八人，知覺組
    織能力不錯，語文理解、抽象思考能力不好，未發現妄想、幻覺的精神病症狀。
    身體檢查及神經學檢查皆無異常發現。腦波檢查大致正常，但其大腦二邊偶有某
    慢波，恐怕有腦傷傾向。其鑑定過程中，態度合作，意識清楚，注意力集中，情
    緒平穩，對問題有時需多次說明才能回答，且偶有不切題的情形，否認有妄想或
    幻覺等精神症狀，人時地定向感，簡單的判斷力，運算能力可，記憶力及抽象思
    考能力差。其精神狀態穩定，智能較差，但未到殘障程度，目前無任何徵兆顯示
    有精神疾病，暫無接受精神治療之必要等語，此有該醫院之精神鑑定報告在卷足
    憑，故被告行為時，並非處於精神耗弱之情況已明，然因其智能偏低，允宜於量
    刑時為適當之考量，併予指明。
二、核被告所為，係犯刑法第三百二十條第一項之竊盜罪。其二次竊盜犯行，時間緊
    接，所犯罪名相同，顯係出於概括犯意反覆為之，為連續犯，應依刑法第五十六
    條之規定論以情節較重之竊盜鋁合金鋼圈一罪，並加重其刑。被告竊取乙○○鋁
    門之部分（即移送併辦之部分），雖未據起訴，然與已起訴部分有連續犯之裁判
    上一罪關係，為起訴效力所及，本院自應併予審理。又被告與綽號「阿彬」者間
    ，就竊取被害人甲○○之鋁合金鋼圈部分，有犯意之聯絡，行為之分擔，均為共
    同正犯。再被告前有一次侵占及八次竊盜前科，最近一次竊盜案件係於八十八年
    十一月間，經臺灣高雄地方法院判處有期徒刑十月確定，甫於九十年七月九日執
    行完畢，有臺灣臺南地方法院檢察署刑案資料查註紀錄表在卷可按，其於五年內
    再犯本件有期徒刑以上之罪，為累犯，應依刑法第四十七條規定遞加重其刑。爰
    審酌被告前有多次竊盜前科，並因之而履遭判處較重度刑，然其屬居無定所並以
    拾荒為業之邊緣弱勢人士，且依前揭醫院精神鑑定結果，亦屬智能偏低謀生能力
    與抽象思考能力較差之行為人，一再處以重度刑，似未能收特別預防之效，並參
    酌被告之犯罪動機、目的、手段、所竊財物財產價值非高，暨其犯罪後之態度等
    一切情狀，量處如主文所示之刑，並諭知易科罰金之折算標準。
據上論斷，應依刑事訴訟法第二百九十九條第一項前段，刑法第二十八條、第五十六
條、第三百二十條第一項、第四十七條、第四十一條第一項前段，罰金罰鍰提高標準
條例第一條前段、第二條，判決如主文。
中      華      民      國    九十二    年      二      月    二十七    日
                                     臺灣臺南地方法院刑事第六庭
                                         法  官  陳欽賢
右正本證明與原本無異。
如不服本判決，應於判決送達後十日內，向本院提出上訴狀。
                                         書記官  何小玉
中      華      民      國    九十二    年      三      月       四     日
附錄法條：
  刑法第三百二十條第一項。
    意圖為自己或第三人不法之所有，而竊取他人之動產者，為竊盜罪，處五年以下
    有期徒刑、拘役或五百元以下罰金。


司法院資訊處製作；財團法人民間司法改革基金會備份。
